【裁判字號】    88,上訴,1282
【裁判日期】    890113
【裁判案由】    殺人未遂
【裁判全文】
臺灣高等法院臺南分院刑事判決             八十八年度上訴字第一二八二號  Ｇ
      上  訴  人
      即  被  告  甲  ○  ○
      指定辯護人  本院公設辨護人  戊  ○  ○
右上訴人因殺人未遂案件，不服臺灣臺南地方法院八十八年度訴字第七四五號中華民
國八十八年七月九日第一審判決（起訴案號：臺灣臺南地方法院檢察署八十八年度偵
字第六○六四號），提起上訴，本院判決如左：
      主      文
原判決撤銷。
甲○○殺人未遂，累犯，處有期徒刑伍年貳月 。
扣案水果刀壹把沒收。
      事      實
一、甲○○曾於民國八十四年間，因違反槍砲彈藥刀械管制條例案件，經臺灣臺南地
    方法院判處有期徒刑二月確定，並於八十四年三月十八日易科罰金執行完畢，猶
    不知悔改，因不滿其女友丙○○提出分手之要求，竟萌生與丙○○同歸於盡之念
    頭，遂基於殺人之犯意，於八十八年五月五日十七時五十分許，在台南市○區○○街一一四號，持自備之水果刀伺機朝丙○○之左側腹部刺殺一刀，造成丙○○
    腹部穿刺傷合併肝撕裂傷，經送醫急救始倖免於死，而甲○○旋於上址經警據報
    當場逮獲，並扣得甲○○所有供其殺害丙○○所用之水果刀乙支。
二、案經丙○○訴由台南市警察局第五分局移送台灣台南地方法院檢察署檢察官偵查
    起訴。
      理      由
一、訊之上訴人即被告甲○○供承於右揭時地持水果刀剌傷被害人丙○○左腹部一刀
    之事實，惟否認其有殺人未遂之犯行，辯稱：那天我有喝酒，沒有站穩，不小心
    撞到桌子才剌到她，我拿刀是要嚇她，沒有殺她的意圖云云。
二、經查：
  (1)前揭事實，業據被告甲○○於警訊中供承：「是我動手行兇殺該女孩子（指丙○○）」、「是持水果刀行兇，殺在丙○○左側心臟下面之腹部部位」、「：：丙○○叫她朋友跟我講，說要跟我『分手』，我聽了不爽，就騎機車到永康市○○
    路九六九號十七樓之十六號內持水果刀出來，再到精忠街一一四號內，問丙○○
    是否要跟我『分手』，丙○○回答要跟我『分手』，以致我心裡不爽，即持水果
    刀剌殺她一刀」、「我有意要剌殺死她，然後再跟她同歸於盡」；又於檢察官偵
    查中供承：「我與她是男女朋友，當時我與朋友喝酒很高興，她說要與我分手，
    ：：我就直接回家拿水果刀返回問她為何玩弄我的感情，她說一定要分手，我就
    剌她腹部一刀，然後我自己腹部也剌一刀」等語在卷，核與被害人丙○○於原審
    指陳：「（起訴書所載）實在，丁○○當時在場有聽到甲○○稱若不繼續與他交
    往即要殺死我」（見一審卷十四頁），及現場目擊證人丁○○於警訊時證稱：「
    我與甲○○及丙○○兩人均認識多年，大家非常熟識」、「事情發生為八十八年
    五月五日下午約十五時三十分，我與丙○○兩人至精忠街一一四號（案發現場）
    找朋友聊天，約過了二十分鐘，甲○○也到達，之後甲○○就開始喝酒，期間力
    某便問丙○○要不要繼續交往（兩人為男女朋友），吳女回答不要，席間力某多
    次詢問吳女是否繼續交往，而吳女均不太理睬甲○○，約到了十七時三十分，力
    某再一次問吳女，且說如果不繼續交往，便要殺死丙○○，然後離開，經過約二
    十分鐘後，甲○○再次折返案發現場又問了丙○○是否要繼續交往，吳女口語堅
    定的告訴甲○○說分手，此時便見甲○○拿起桌上盤子丟向丙○○，但失手，盤
    子砸在我的頭上，頓時我的頭開始出血，我拿衛生紙止血，然後甲○○與丙○○
    還在爭吵，當我轉身看見丙○○時，甲○○已經將水果刀剌進丙○○的腹部了，
    我便打電話報警處理了」、「案發現場並沒有刀子，刀是甲○○自己帶來的」等
    語相符，並有國立成功大學醫學院附設醫院診斷證明書一紙附卷可稽，復有水果
    刀乙支扣案佐證。
  (2)被告於警訊、偵查中均能就右揭事實記憶清晰並詳加陳述，可見被告於案發當時
    並未陷於心神喪失或精神耗弱之狀態，是被告當時縱有飲酒，亦無從解免其刑事
    責任。被告於警訊中供稱：伊欲與丙○○同歸於盡等語，證人丁○○於警訊時亦
    證稱：「當時甲○○宣稱丙○○若不繼續與他交往，就要殺死丙○○。」等語，
    參以腹部為人身要害，如以利器猛力攻擊，當有致死之虞，此為一般人所週知，
    且亦為被告所明知，觀之被告持利刃猛力相向之情節，被告有致人於死之不確定
    犯意，應堪認定。
  (3)被告於原審理辯稱：我當時有喝酒，一時失去理智才持刀刺傷丙○○，我並無意
    殺害丙○○云云；又於本院改稱：那天我有喝酒，沒有站穩，不小心撞到桌子才
    剌到她，我拿刀是要嚇她，沒有殺她的意圖云云，前後所辯剌傷丙○○之原因不
    符，更與被告甲○○在警訊及檢察官偵訊時所供、被害人丙○○及證人丁○○前
    揭所述案發情節不符，案重初供，是被告在原審及本院之辯解，顯係避重就輕之
    詞，而證人丁○○於本院調查時改稱：「：：一會兒甲○○回來手上拿了一把刀
    ，意思是要嚇丙○○，但甲○○不小心撞到桌子才剌到丙○○的」、「我沒有聽
    到甲○○說（若不繼續與他交往，就要殺死丙○○）這句話」，及證人乙○○於
    本院調查時稱：「：：約三十分鐘左右甲○○又回來，又有吵架，甲○○就從身
    上拿一把刀，因不小心踢到桌角，結果剌到了丙○○」云云，均顯係事後附合被
    告說詞，故為迴護之詞，均不足採信。
  (4)又被告於本院辯稱：「我看到她（指丙○○）受傷後，就請丁○○叫救護車把她
    送醫，並在旁邊照顧」云云。然被告於警訊時即供承：「我有意要剌殺死她，然
    後再跟她同歸於盡」；於偵查中供承：「：：就直接回家拿水果刀返回問她為何
    玩弄我的感情，她說一定要分手，我就剌她腹部一刀」等語，均未言及被告有請
    丁○○叫救護車把被害人丙○○送醫情事。而在場目擊之證人丁○○於警訊時即
    證稱被告甲○○將水果刀剌進丙○○的腹部，伊便打電話報警處理了等情，亦未
    言及被告有請其叫救護車之事。縱被告有請丁○○叫救護車把被害人送醫，參酌
    被告在警訊之供述作案經過，顯見被告於被害人腹部被剌後，見血大量湧出體外
    （見警訊筆錄警員問被告稱：經警方到達現場時，發現你抱住被害人血流滿身，
    是你行兇殺該被害人？），畏懼而停止繼續行兇，且被害人被剌殺受有腹部穿刺
    傷合併肝撕裂傷，經送醫急救始倖免於死，事屬障礙未遂範疇，並非出於被告己
    意中止行兇使被害人免於死亡，附為敘明。
  (5)綜上所述，被告辯稱其無殺人之故意云云，核屬避重就輕飾卸之詞，洵非可採。
    本件事證明確，被告之犯行，足以認定。
三、核被告甲○○所為，係犯刑法二百七十一條第二項、第一項之殺人未遂罪。又被
    告曾於八十四年間因違反槍砲彈藥刀械管制條例案件，經臺灣臺南地方法院判處
    有期徒刑二月確定在案，並於八十四年三月十八日執行完畢等情，有本院被告全
    國前案紀錄表附卷可稽，其於五年以內再犯本件有期徒刑以上之罪，為累犯，殺
    人未遂罪法定刑為死刑、無期徒刑部分，依法不得加重其刑，有期徒刑部分應依
    刑法第四十七條之規定加重其刑。又查被告已著手於上開殺人行為之實行而不遂
    ，為未遂犯，依刑法第二十六條前段之規定，按既遂犯之刑度減輕之，並依先加
    後減原則為之。原審予被告論科，固非無見，惟殺人未遂罪法定本刑為死刑、無
    期徒刑部分，依法不得加重其刑，原判決論被告為累犯時，併加重其刑，顯有未
    洽。被告上訴意旨否認其有殺人犯行，並以原審量刑太重等由指摘原判決不當，
    雖不足採，但原判決既有上開可議之處，無可維持，應由本院撤銷原判決改判。
    爰審酌被告犯罪之動機、目的、手段，被害人所受危害及被告犯罪後已與被害人
    達成和解，賠償被害人損害，有調解筆錄一紙附一審卷可稽等一切情狀，量處如
    主文第二項所示之刑，以資懲儆。扣案之水果刀乙支，係被告所有且供犯罪所用
    之物，業據被告供承在卷，依法宣告沒收。
據上論結，應依刑事訴訟法第三百六十九條第一項前段、第三百六十四條、第二百九
十九條第一項前段，刑法第二百七十一條第二項、第一項、第二十六條前段、第四十
七條、第三十八條第一項第二款，判決如主文。
本案經檢察官李傳來到庭執行職務。
中    華    民    國      八十九      年      一      月      十三      日
                                  臺灣高等法院臺南分院刑事第三庭
                                      審判長法官  黃    聰    明
                                            法官  林    勝  木
                                            法官  黃    三    哲
右正本證明與原本無異。
如不服本判決，應於判決送達後十日內向本院提出上訴狀，其未敘述理由者並應於提
出上訴狀後十日內向本院補提理由書（應附繕本)。
                                      法院書記官  陳    淑    貞
中    華    民    國      八十九      年      一      月      十四      日
附錄本案論罪科刑法條全文：
刑法第二百七十一條第一項：殺人者，處死刑、無期徒刑或十年以上有期徒刑。
刑法第二百七十一條第二項：前項之未遂犯罰之。


司法院資訊處製作；財團法人民間司法改革基金會備份。
